臺灣基隆地方法院民事裁定
109年度消債再聲免字第5號
聲  請  人  
即債務人    林宜芳  



相  對  人
即債權人    國泰世華商業銀行股份有限公司

法定代理人  郭明鑑  
代  理  人  黃怡玲  
相  對  人
即債權人    元大國際資產管理股份有限公司


法定代理人  陳修偉  

代  理  人  楊富傑  
上列聲請人因消費者債務清理事件聲請免責，本院裁定如下：
    主  文
債務人林宜芳應予免責。               
    理  由
一、按「債務人因第133 條之情形，受不免責之裁定確定後，繼
    續清償達該條規定之數額，且各普通債權人受償額均達其應
    受分配額時，得聲請法院裁定免責。」消費者債務清理條例
    （下稱消債條例）第141 條定有明文。觀其立法理由，可知
    ：債務人依消債條例第133 條有不免責之情形而經法院裁定
    不免責以後，倘繼續工作清償債務並達消債條例第133 條所
    定之清償數額者，各債權人之債權亦獲相當程度之清償，自
    宜賦予債務人重建經濟之機會，爰特設消債條例第141 條規
    定，期使債務人於清償額達消債條例第133 條規定之數額以
    後，再依消債條例第141 條規定聲請法院裁定免責。準此，
    債務人經法院依消債條例第133 條為不免責之裁定確定後，
    須符合上開情事，方能再次向法院提出免責之聲請；且債務
    人依消債條例第141 條規定再次聲請免責，法院亦祇能審酌
    債務人究否具備消債條例第133 條之不免責事由，否則無異
    重複進行「前不免責裁定」原已終結之免責審查程序而非適
    法。第按消債條例之立法目的，在於使陷於經濟上困境之消
    費者，得分別情形，適用消債條例所定重建型債務清理程序
    （更生）或清算型債務清理程序（清算）清理債務，藉以妥
    適調整債務人與債權人乃至其他利害關係人之權利義務關係
    ，除保障債權人之公平受償，尤重謀求消費者經濟生活之更
    生機會，從而健全社會經濟之發展，是本條例所採之免責主
    義，向以「免責為原則，不免責為例外」。準此，司法院民
    事廳消費者債務清理條例法律問題研審小組於民國97年第4 
    期民事業務研究會第15號（消費者債務清理專題）第20號之
    研審意見略以：「‧‧‧，是如果債務人繼續清償達第133條所
    訂數額而依第141條規定聲請法院裁定免責時，法院即無裁
    量餘地，應為免責之裁定。‧‧‧。」
二、聲請意旨略以：
    聲請人即債務人林宜芳前經鈞院認定有消債條例第133 條之
    不免責事由，以108 年度消債職聲免字第12號裁定不予免責
    ；惟聲請人受不免責之裁定確定後，猶繼續清償債務，迄今
    已達消債條例第133 條規定之數額，且各普通債權人受償額
    亦均已達其應受分配之數額，為此，爰依消債條例第141 條
    規定，再次提出本件免責之聲請。
三、經查：
(一)聲請人即債務人林宜芳前因有不能清償債務情事，經本院以
    106年度消債更字第47號裁定准予更生，並於106年10月30日
    下午 5時開始更生程序。嗣因聲請人之更生方案未能獲得相
    對人會議可決，亦未經本院認可（106年度司執消債更字第3
    1號），本院遂於107年11月26日以107年度消債清字第14號
    裁定於107年11月26日上午10時開始清算程序。復由本院司
    法事務官以107年度司執消債清字第14號清算事件進行清算
    ，再於108年8月29日裁定清算程序終結〈債務人清算財團之
    財產業已分配完畢，相對人於該清算程序中分配受償之金額
    合計新臺幣（下同）15,500元〉。後本院於109年2月21日以1
    08年度消債職聲免字第12號裁定認聲請人有消債條例第133
    條不免責事由，不予免責等情，業經本院職權調取106年度
    消債更字第47號、106年度司執消債更字第31號、107年度消
    債清字第14號、107年度司執消債清字第14號、108年度消債
    職聲免字第12號卷宗核閱屬實。現聲請人再度聲請免責，則
    依上列說明，本院自應依聲請人是否已清償達消債條例第13
    3條規定之數額，及各普通債權人受償額，是否均達其應受
    分配額為免責與否之認定。
(二)依本院108年度消債職聲免字第12號所確認之事實，聲請人
    經本院裁定開始清算程序後，有薪資、執行業務所得或其他
    固定收入，且其固定收入扣除自己及依法應受其扶養者所必
    要生活費用之數額以後，亦有剩餘，而其聲請清算前兩年間
    ，可處分所得扣除自己及依法應受其扶養者所必要生活費用
    之數額以後，猶有90,284 元之餘裕，較普通債權人之分配
    總額即15,500元為高。然而，債務人受上開不免責裁定後，
    已繼續清償其債務，清償金額達消債條例第133條規定之數
    額乙情，業據其提出相對人即國泰世華商業銀行股份有限公
    司（下稱國泰世華銀行）、元大國際資產管理股份有限公司
    （下稱元大資產公司）之繳款通知書、郵政跨行匯款申請書
    等件為證。觀諸該等書證，聲請人確實於上開期間內給付國
    泰世華銀行28,942元（109年11月2日匯款15,000元、同年12
    月8日匯款13,942元，均匯入國泰世華銀行指定帳戶）、元
    大資產公司45,845元（109年11月3日匯款20,845元、同年12
    月8日匯款25,000元，均匯入元大資產公司指定帳戶），經
    核無訛。且本院依消債條例第136條規定，通知相對人即全
    體債權人就聲請人本件聲請具狀表示意見，業經國泰世華銀
    行具狀確認其自聲請人受不免責裁定後迄今，已受償28,942
    元；元大資產公司則未具狀表示意見。是以普通債權人先前
    受分配之15,500元，加計聲請人嗣後繼續清償之74,787 元
    ，本件普通債權人之受償金額累計為90,287 元（計算式：1
    5,500 元＋74,787元＝90,287元），而已較聲請人聲請清算前
    兩年間，可處分所得扣除自己及依法應受其扶養者所必要生
    活費用之數額餘額為高，且對照本院司法事務官108 年7月2
    2日分配表所列載之分配比例（本院107年度司執消債清字第
    14號卷第263頁），亦可知聲請人對相對人國泰世華銀行（
    分配比例38.7%）、元大資產公司（分配比例61.3%）各清償
    金額28,942元、45,845元，均已達渠等依其分配比例所應受
    分配之數額。從而，本件情形顯然合致消債條例第141 條之
    免責要件。
(三)相對人國泰世華銀行雖稱本件應再斟酌聲請人清償成數是否
    已達消債條例第142 條規定云云。然揆諸前揭所述，本院10
    8年度消債職聲免字第12號裁定既僅認聲請人有「本條例第1
    33 條之不免責事由」，是聲請人本次依消債條例第141 條
    規定再次聲請免責，本院當然祇能審酌聲請人究否合致消債
    條例第141 條之要件，且聲請人合致消債條例第141 條之要
    件時，本院即應就聲請人為免責之裁定，而無重啟審查程序
    之裁量餘地。從而，相對人國泰世華銀行上開所述，容有誤
    解。
(四)職故，本件因符合消債條例第133條規定不免責事由，前經
    本院以108年度消債職聲免字第12號裁定不免責確定後，現
    聲請人依消債條例第141條規定再次向本院聲請免責，本院
    僅得就其有無符合消債條例第141條之要件而為審查，無須
    再斟酌有無其餘不免責事由之情節及其他一切情狀，是聲請
    人既已符合消債條例第141條之規定，即得依該條規定聲請
    本院裁定免責，故其本件之聲請，自屬有據。
五、綜上所述，本件聲請人前受不免責裁定確定後，已繼續清償
    達消債條例第133條所定之數額，已符合同條例第141條所定
    之免責要件，是以聲請人聲請免責，為有理由，應予准許，
    爰裁定如主文。
中　　華　　民　　國　　110 　年　　4 　　月　　22　　日
                  民事庭法  官  曹庭毓
以上正本係照原本作成。
如不服本裁定，應於裁定送達後10日內向本院提出抗告狀（須按
他造當事人之人數附繕本），並繳納抗告費新臺幣1,000元。
中　　華　　民　　國　　110 　年　　4 　　月　　22　　日
 　　　　　　　　　　　 書記官　黃婉晴